【裁判字號】    94,訴,109
【裁判日期】    950824
【裁判案由】    貪污等
【裁判全文】
臺灣花蓮地方法院刑事判決               94年度訴字第109號
公  訴  人  臺灣花蓮地方法院檢察署檢察官
被      告  甲○○
            庚○○
                    （現另案於臺灣花蓮監獄執行中）
            辛○○
                    （現案於臺灣花蓮監獄執行中）
            丙○○
            己○○
上列被告因違反貪污治罪條例等案件，經檢察官提起公訴（94年
度偵字第603號），由本院合議庭裁定改依簡式審判程序審理，
並判決如下：
    主  文
甲○○對於受公務機關委託承辦公務之人員，關於違背職務之行
為，交付賄賂，處有期徒刑柒月，褫奪公權壹年。
庚○○連續對於受公務機關委託承辦公務之人員，關於違背職務
之行為，交付賄賂，處有期徒刑捌月，褫奪公權壹年；又湮滅關
係他人刑事被告案件之證據，處有期徒刑肆月。應執行有期徒刑
拾月，褫奪公權壹年。
辛○○對於受公務機關委託承辦公務之人員，關於違背職務之行
為，交付賄賂，處有期徒刑陸月，褫奪公權壹年。
丙○○對於受公務機關委託承辦公務之人員，關於違背職務之行
為，交付賄賂，累犯，處有期徒刑捌月，褫奪公權壹年。
己○○對於受公務機關委託承辦公務之人員，關於違背職務之行
為，交付賄賂，累犯，處有期徒刑柒月，褫奪公權壹年。
    事  實
一、甲○○明知其於民國93年9月間經花蓮縣警察局吉安分局南
    華派出所採尿送驗前，曾有施用毒品之行為，為免被查覺有
    施用毒品之情事，竟基於交付賄賂之犯意，透過庚○○認識
    戊○○（另行審結），此間經戊○○表示有管道可調換尿液
    檢體以規避刑責，甲○○乃於採尿後之某日，在庚○○位於
    花蓮縣吉安鄉○○村○里○街165號住處交付新臺幣（下同）
    15 萬元作為賄賂款項，委由具有湮滅他人刑事證據犯意之
    庚○○轉交付予戊○○作為不法調換尿液檢體之代價，而戊○○於接受上開甲○○所交付之賄款後，除抽取部分款項作
    為報酬之外，隨即與任職於慈濟大學濫用藥物檢驗中心擔任
    司機，並兼任該中心受理宜蘭、花蓮、台東地區司法機關委
    託代為鑑驗毒品尿液檢體之收、送工作，係受公務機關委託
    承辦公務之丁○○（另行審結）取得聯繫，經丁○○同意違
    背職務收受賄賂，代為調換尿液檢體，進而與戊○○相互取
    得收受賄賂之犯意聯絡後，丁○○遂於前往委託機關收取尿
    液檢體送交慈濟大學濫用藥物檢驗中心之途中，將甲○○之
    尿液檢體倒掉並以他人之尿液放入原瓶內加以調包，再將原
    封緘封回，送交慈濟大學濫用藥物檢驗中心檢驗人員進行檢
    驗，造成尿液檢體鑑驗之結果並無毒品反應，甲○○乃得以
    免於遭偵查機關追訴其施用毒品之刑責。
二、庚○○亦明知其於93年11月17日及94年1月7日分別經花蓮縣
    警察局刑警隊及鳳林分局採尿送驗前，曾有施用毒品之行為
    ，為免被查覺有施用毒品之情事，竟先後基於交付賄賂之概
    括犯意，於上開採尿送驗日或隔日，在戊○○位於花蓮縣花
    蓮市鎮○街14號之住處，連續2次交付3萬元予戊○○作為不
    法調換尿液檢體之賄賂款項，而戊○○於先後接受上開庚○○所交付之賄款後，除抽取部分款項作為報酬之外，亦隨即
    與丁○○取得聯繫，經丁○○同意違背職務收受賄賂，代為
    調換尿液檢體，進而與戊○○相互取得收受賄賂之犯意聯絡
    後，丁○○遂以前開相同之方式，將庚○○之尿液檢體倒掉
    並以他人之尿液放入原瓶內加以調包，再將原封緘封回，送
    交慈濟大學濫用藥物檢驗中心檢驗人員進行檢驗，造成尿液
    檢體鑑驗之結果並無毒品反應，庚○○乃得以免於遭偵查機
    關追訴其施用毒品之刑責。
三、辛○○明知其於94年1月20日經花蓮縣警察局鳳林分局採尿
    送驗前，曾有施用毒品之行為，為免被查覺有施用毒品之情
    事，竟基於交付賄賂之犯意，透過乙○○（另行審結）得知
    戊○○表示有管道可調換尿液檢體以規避刑責，甲○○乃於
    同年1月21日，在乙○○位於花蓮市之住處交付3萬元作為賄
    賂款項，委由乙○○轉交付予戊○○作為不法調換尿液檢體
    之代價，而戊○○於先後接受上開辛○○所交付之賄款後，
    除抽取部分款項作為報酬之外，隨即與丁○○取得聯繫，經
    丁○○同意違背職務收受賄賂，代為調換尿液檢體，進而與
    戊○○相互取得收受賄賂之犯意聯絡後，丁○○遂準備將辛○○之尿液檢體調包，惟事後因丁○○擔心事跡敗露，不敢
    進行尿液調包之事宜，乃透過戊○○通知辛○○無法調換，
    嗣再由戊○○直接返還3萬元予辛○○，而辛○○之尿液因
    未遭到調換，之後經送交慈濟大學濫用藥物檢驗中心檢驗人
    員進行檢驗之結果仍具有毒品反應，辛○○始未能免於遭偵
    查機關追訴其施用毒品之刑責。
四、丙○○前曾於86年間因違反麻醉藥品管理條例案件，經臺灣
    花蓮地方法院（下稱本院）87年度易緝字第12號判處有期徒
    刑1年，甫於89年10月24日縮刑期滿假釋出監，並於91年2月
    2日假釋期滿執行完畢，猶不知悔改，明知其於94年1月20日
    經花蓮縣警察局刑警隊採尿送驗前，曾有施用毒品之行為，
    為免被查覺有施用毒品之情事，竟基於交付賄賂之犯意，透
    過甲○○得知戊○○表示有管道可調換尿液檢體以規避刑責
    ，丙○○乃於採尿送驗後之某日，在花蓮縣吉安鄉○○路一
    帶，交付5萬元於另一年籍身分不詳綽號「番仔」之成年男
    子作為賄賂款項，轉委託甲○○再行交付予戊○○作為不法
    調換尿液檢體之代價，而戊○○於接受上開丙○○所交付之
    賄款後，除抽取部分款項作為報酬之外，隨即與丁○○取得
    聯繫，經丁○○同意違背職務收受賄賂，代為調換尿液檢體
    ，進而與戊○○相互取得收受賄賂之犯意聯絡後，丁○○遂
    準備將辛○○之尿液檢體調包，嗣因丙○○本身擔心事跡敗
    露，乃要求不要進行尿液調包之事宜，此間丁○○亦不願冒
    險為丙○○調換尿液，乃先由甲○○出面退還1萬元予丙○○，而丙○○之尿液因未遭到調換，事後經送交慈濟大學濫
    用藥物檢驗中心檢驗人員進行檢驗之結果仍具有毒品反應，
    丙○○始未能免於遭偵查機關追訴其施用毒品之刑責。
五、己○○（原名黎培磊）前曾於90年間因違反毒品危害防制條
    例案件，經本院90年度花簡字第440號判處有期徒刑4年，甫
    於90年12月20日易科罰金執行完畢，猶不知悔改，明知其於
    93年9月16日經花蓮縣警察局花蓮分局採尿送驗前，曾有施
    用毒品之行為，為免被查覺有施用毒品之情事，竟基於交付
    賄賂之犯意，透過年籍身分不詳名為「李明生」者得知戊○○有管道可調換尿液檢體以規避刑責後，己○○乃於採尿送
    驗後之1至2日，在其位於花蓮市所經營之餐廳內交付3萬5千
    元作為賄賂款項，委由「李明生」轉交付予戊○○作為不法
    調換尿液檢體之代價，而戊○○於接受上開己○○所交付之
    賄款後，隨即與丁○○取得聯繫，經丁○○同意違背職務收
    受賄賂，代為調換尿液檢體，進而與戊○○相互取得收受賄
    賂之犯意聯絡後，丁○○遂準備將己○○之尿液檢體調包，
    惟因不明原因，丁○○並未進行尿液調包之事宜。
六、案經花蓮縣警察局移送臺灣花蓮地方法院檢察署檢察官偵查
    起訴。
    理  由
一、上開犯罪事實，業經被告甲○○、庚○○、辛○○、丙○○
    及己○○於本院審理時坦承不諱，核與同案被告丁○○於警
    詢時、偵查及本院準備程序中分別供述確曾幫被告庚○○、
    辛○○調換尿液一情，以及同案被告戊○○於警詢時、偵查
    及本院準備程序中供承有替被告甲○○、庚○○、丙○○及
    己○○委託同案被告丁○○調換尿液之情節大致相符，且有
    被告甲○○與同案告戊○○於94年2月1日之通訊監察譯文（
    見警卷第252頁）、被告庚○○與同案被告戊○○於93年11
    月19日、同年11月21日、94年1月8日之通訊監察譯文（見警
    卷第266頁至第269頁）以及同案被告乙○○、戊○○於94年
    1 月22日、同年1月25日、同年1月31日之通訊監察譯文（見
    警卷第247頁至第251頁）各1份在卷可按；此外，復有被告
    庚○○分別於93年11月17日、94年1月7日之尿液檢體採集送
    驗紀錄表、慈濟大學濫用藥物檢驗中心檢查總表各1份、法
    務部調查局94年2月17日調科壹字第9462100480號檢驗通知
    書1份附卷可資為憑，足認被告5人之自白應與事實相符，堪
    予採信。再者，同案被告丁○○任職於慈濟大學濫用藥物檢
    驗中心司機，兼任該中心受理宜蘭、花蓮、台東地區司法機
    關委託代為鑑驗毒品尿液檢體之收、送工作，係受公務機關
    委託承辦公務之人員一事，亦有第八區尿液檢驗事務委任合
    約書及台灣花蓮地方法院檢察署尿液複驗檢驗事務合約書各
    1 份在卷可參，是以本件事證明確，被告5人之犯行均堪予
    認定，應依法論科。
二、按私法人或其他團體受公務機關之委託承辦公務，而由該私
    法人或團體之職員承辦處理是項事務者，該職員應認為係貪
    污治罪條例第2 條後段所定受公務機關委託承辦公務之人，
    倘觸犯貪污治罪條例之罪，即應依該條例處斷（最高法院90
    年度台上字第2723號判決參照）。是核被告甲○○、庚○○
    、辛○○、丙○○及己○○所為，均係犯貪污治罪條例第11
    條第1項之交付賄賂罪；被告庚○○另犯刑法第165條之湮滅
    他人刑事證據罪。被告庚○○所犯上開2罪之間，犯意各別
    ，行為互異，應予分論併罰之。被告5人期約、交付賄賂之
    行為，係屬階段行為，經過期約而最後交付賄賂，或於期約
    當時即行交付者，均應依交付行為處斷（最高法院32年非字
    第28號判例參照）。又按被告庚○○於行為後，刑法第56條
    關於連續犯之規定，業於94年1月7日經立法院修正刪除，並
    自95年7月1日施行，則被告之犯行，因行為後新法業已刪除
    連續犯之規定，此刪除雖非犯罪構成要件之變更，但顯已影
    響行為人刑罰之法律效果，自屬法律有變更，依新刑法第2
    條第1項規定，比較新、舊法結果，仍應適用較有利於被告
    之行為時法律即舊法論以連續犯（最高法院95年第8次刑事
    庭會議決議參照）。是被告庚○○先後2次交付賄賂之犯行
    ，時間緊接，手法相當，所犯均屬構成要件相同之罪，顯係
    出於概括犯意反覆為之，為連續犯，應依修正前刑法第56
    條之規定以1罪論，並加重其刑。
三、再按被告丙○○、己○○於行為後，刑法第47條有關成立累
    犯要件之規定，亦業於94年1月7日經立法院修正，並於自95
    年7月1日施行，而修正後之刑法第47條第1項雖規定若再犯
    之罪為「過失犯」，則無累犯規定之適用，惟因本件被告再
    犯竊盜之犯行，並非「過失犯」，無論依新法或舊法之規定
    ，均應成立累犯，無所謂何者較有利於行為人之問題，自應
    依新刑法第2條第1項前段，適用舊法即行為時之修正前刑法
    第47條規定。查被告丙○○前曾於86年間因違反麻醉藥品管
    理條例案件，經本院87年度易緝字第12號判處有期徒刑1 年
    ，甫於89年10月24日縮刑期滿假釋出監，並於91年2月2日假
    釋期滿執行完畢，以及被告己○○前曾於90年間因違反毒品
    危害防制條例案件，經本院90年度花簡字第440號判處有期
    徒刑4年，甫於90年12月20日易科罰金執行完畢等節，分別
    有臺灣高等法院被告前案紀錄表各1份在卷可按，其2人於5
    年以內，再犯本件有期徒刑以上之罪，為累犯，應各依修正
    前之刑法第47條規定，均加重其刑。另被告5人於審判中均
    已自白本件交付賄賂罪之犯行，應各依貪污治罪條例第11條
    第4項規定減輕其刑，其中被告庚○○、丙○○及己○○並
    均依刑法第71條規定，先加重後減輕之；被告辛○○、己○○所交付賄賂之財物在5萬元以下，情節輕微，應另依貪污
    治罪條例第12條第2項規定減輕其刑，其中被告辛○○、己○○並依刑法第71條第2項先依較少之數減輕之。爰審酌被
    告5 人均有多次毒品等前科紀錄，不僅素行不佳，竟猶未能
    戒除毒品之誘惑，沾染施用毒品之惡習，不惟如此，其等為
    進一步規避施用毒品之罪責，竟以轉交金錢賄賂受託處理尿
    液檢體收送人員之方式，冀希調換尿液檢體得逞，俾免於遭
    到追訴處罰，已嚴重影響司法機關有效追訴施用毒品之職責
    ，惡性非輕，復參酌其等犯罪之次數、目的、手段以及被告
    5人於事發後均大致坦承犯行，尚具悔意，犯後態度良好等
    一切情狀，各量處如主文所示之刑，以及均依貪污治罪條例
    第17條、修正前刑法第37條第2項規定，各宣告褫奪公權1
    年，以資警惕。
四、另按被告庚○○於行為後，刑法第51條（有關定應執行刑）
    亦業於94年1月7日經立法院修正通過，並自95年7月1日施行
    ，經比較新舊法之結果，新修正刑法第51條第5款，並未較
    有利於行為人，自應依刑法第2條第1項前段之規定，適用修
    正前之刑法第51條第5款規定，定其應執行之刑（最高法院
    95年5月23日刑事庭第8次決議第5點第1項參照）；又被告5
    人於行為後，刑法第37條有關褫奪公權之規定，亦業於94年
    1月7日經立法院修正，並於自95年7月1日施行，然本件既係
    依貪污治罪條例第17條規定，宣告有期徒刑以上之罪，而併
    予宣告褫奪公權，並無新修正刑法第37條第2項較有利於行
    為人之情形，自應依刑法第2條第1項前段規定適用行為時之
    修正前刑法第37條第2項規定。
五、末按「除被告所犯為死刑、無期徒刑、最輕本刑為3年以上
    有期徒刑之罪或高等法院管轄第1審案件者外，於前條第1項
    程序進行中，被告先就被訴事實為有罪之陳述時，審判長得
    告知被告簡式審判程序之旨，並聽取當事人、代理人、辯護
    人及輔佐人之意見後，裁定進行簡式審判程序。」刑事訴訟
    法第273條之1定有明文。查本件被告5人所犯上開貪污治罪
    條例第11條第1項等之罪，其法定刑均非最輕本刑為3年以上
    有期徒刑之罪，且被告5人於本院95年8月10日準備程序進行
    中，復就被訴之事實為有罪之陳述，經告知被告簡式審判程
    序之旨，被告5人及公訴人對於本件改依簡式審判程序審理
    亦均表示同意，是本院即依前揭刑事訴訟法規定，裁定本件
    進行簡式審判程序，附此敘明。
據上論斷，應依刑事訴訟法第273 條之1第1項、第299條第1項前
段，貪污治罪條例第11條第1項、第4項、第17條、第12條第2項
，刑法第11條前段、第2條第1項前段、修正前第56條、第47條、
第37條第2項、第51條第5款，罰金罰鍰提高標準條例第1條前段
，判決如主文。
本案經檢察官孫源志到庭執行職務。
中    華    民    國    95    年  8    月    24    日
                         臺灣花蓮地方法院刑事第三庭
                                     法  官  楊仲農
上列正本證明與原本無異。
如對本判決不服，應於送達後10日內，向本院提出上訴狀。（應
抄附繕本）
                                     書記官
中    華    民    國   95     年    8    月   28      日
附錄本案所犯法條全文
貪污治罪條例第11條
對於第二條人員，關於違背職務之行為，行求、期約或交付賄賂
或其他不正利益者，處一年以上七年以下有期徒刑，得併科新臺
幣三百萬元以下罰金。
對於外國、大陸地區、香港或澳門之公務員，就跨區貿易、投資
或其他商業活動有關事項，為前項行為者，處五年以下有期徒刑
或科新臺幣一百萬元以下罰金。
不具第二條人員之身分而犯前二項之罪者，亦同。
犯前三項之罪而自首者，免除其刑；在偵查或審判中自白者，減
輕或免除其刑。
在中華民國領域外犯第一項、第二項之罪者，不問犯罪地之法律
有無處罰規定，均依本條例處罰。
中華民國刑法第165條
(湮滅刑事證據罪)
偽造、變造、湮滅或隱匿關係他人刑事被告案件之證據，或使用
偽造、變造之證據者，處二年以下有期徒刑、拘役或五百元以下
罰金。


司法院資訊處製作；財團法人民間司法改革基金會備份。
